【裁判字號】    98,台上,2190
【裁判日期】    980423
【裁判案由】    妨害自由等罪
【裁判全文】
最高法院刑事判決            九十八年度台上字第二一九○號
上  訴  人  台灣高等法院台南分院檢察署檢察官
被      告  甲○○
                    4 號之3
                    中）
            乙○○
            丙○○
上列上訴人因被告等妨害自由等案件，不服台灣高等法院台南分
院中華民國九十八年二月四日第二審判決（九十七年度上訴字第
一一九○號，起訴案號：台灣台南地方法院檢察署九十三年度營
偵字第一三九九號），提起上訴，本院判決如下：
    主  文
上訴駁回。
    理  由
按刑事訴訟法第三百七十七條規定，上訴於第三審法院，非以判
決違背法令為理由，不得為之。是提起第三審上訴，應以原判決
違背法令為理由，係屬法定要件。如果上訴理由書狀並未依據卷
內訴訟資料，具體指摘原判決不適用何種法則或如何適用不當，
或所指摘原判決違法情事，顯與法律規定得為第三審上訴理由之
違法情形，不相適合時，均應認其上訴為違背法律上之程式，予
以駁回。本件檢察官上訴意旨略稱：(一)、丁○○係曾積欠矮仔智
賭債，並無欠被告甲○○債款，甲○○僅係與矮仔智合開賭場，
此據丁○○於警詢及偵查中指述明確，原判決以「若丁○○確係
積欠被告甲○○債款」之立論已有謬誤。又丁○○稱甲○○在場
並帶頭擊傷丁○○及拿走支票，雖甲○○否認，然證諸甲○○在
警詢時所供「因乙○○向我借新台幣（下同）一百萬元，該支票
是乙○○於民國九十三年七月十三日十九時許拿到中埔鄉○○路
給我」，乙○○則供稱「丁○○向他的胞兄李丁讚借十三張支票
後，就由丁○○委託丙○○前來李丁讚住宅台南縣鹽水鎮○○里
○○鄰○○路二巷五號拿取該支票，再交給我，我再把該支票給
甲○○」，丙○○亦供稱「支票係由我駕車載嘉興之男子前往李
丁讚家中拿取，我拿得支票後再交給乙○○，之後乙○○就載丁
○○回鹽水鎮，我也就去忙我的工作」，惟李丁讚證稱「我因於
早在電話中與對方約定方式為先開具乙張七月三十一日到期之面
額十萬元我個人之支票做為頭款，再另開具每月十三日到期面額
五萬元之支票十三張共開出有七十五萬元來做為放人條件，所以
對方於九十三年七月十三日十九時許，由自稱綽號北風（即丙○
○）男子共二人前來拿取，我便請他在每張支票存根聯上簽名後
交給他」，則據李丁讚上開所證支票係當晚七時在鹽水鎮交付丙
○○，甲○○豈能於同一時間在中埔鄉收受乙○○所交付之上開
支票？顯可推證甲○○所供支票係乙○○於當晚七時在中埔鄉交
付一節，要非事實，則甲○○於當晚七時許能拿到支票，只有一
種可能，即其當時在場直接收受由丙○○所收取之支票，足見丁
○○所指甲○○在場，且帶頭為妨害自由等犯行，均為事實。原
審未採認丁○○所述，復未審酌上情，即認無證據證明被告等有
妨害自由之犯行，有不依憑卷證資料之違誤。(二)、光天化日之下
，在公共場所押人，於現今社會早已司空見慣，況本件係五人押
一人，其中二人分別架住丁○○，另一人尚持不明兇器於後頂住
丁○○，則任何人在此恐遭不測之情況下焉敢反抗或呼救。再由
丁○○之傷情以觀，若自願前往，在和諧狀態下更不可能對配合
之人出以重手，顯然被告等係自始有計畫強押丁○○而來。原判
決認在公共場所，丁○○又無呼救，不可能係強押云云，亦有眛
於社會現況及本件相關事證，所為論斷，有違經驗法則及論理法
則云云。
惟查原判決以公訴意旨略稱：被告甲○○、乙○○、丙○○及綽
號「嘉興」等不詳姓名成年男子，共同基於妨害自由之犯意聯絡
，於九十三年七月十三日十四時三十分許，在台南縣鹽水鎮○○
路大眾廟廣場前，由乙○○、丙○○及「嘉興」等共五人，強行
將丁○○押上車並載至同縣新營市○○路三十七號千育實業社與
甲○○會合，甲○○到場後，即斥責丁○○為何不還賭債，其後
丁○○打電話向乃兄李丁讚求救，經李丁讚同意簽發支票以清償
丁○○之債務後，甲○○指示丙○○至李丁讚住處取得李丁讚簽
發面額共七十五萬元之支票十四張，並於丙○○取得支票後，被
告等才將丁○○釋放，因認被告等共同涉犯刑法第三百零二條第
一項之妨害自由罪嫌云云。但經審理結果，以公訴人所舉之證據
資料，經查並無任何適合於被告等犯罪事實認定之證據，被告等
被訴妨害自由，尚屬不能證明，因而維持第一審諭知甲○○、丙
○○無罪之判決，並以乙○○部分，因公訴意旨認與其對丁○○
所犯傷害判決有罪部分有裁判上一罪關係，而不另為無罪之諭知
，已詳敘其無從為被告等有罪確信之理由。經核所為論斷，均與
卷內資料相符，從形式上觀察，並無違背法令之情形。且查：被
害人所述被害之經過及告訴人之告訴事實，須無瑕疵可指，而就
其他方面調查復與事實相符，始足據為判決之基礎；亦即被害人
或告訴人之指述，應有補強性法則之適用（本院三十二年上字第
六五七號、五十二年台上字第一三○○號、六十一年台上字第三
○九九號判例意旨參照）。原判決以丁○○在警詢時，雖指稱其
於前揭時地遭乙○○以徒手架住，再由「嘉興」持槍強押其上車
云云，惟既經乙○○及丙○○否認，則除丁○○片面之指述外，
經查並無其他足資佐憑丁○○此部分所陳確與事實相符之補強證
據以為審認；暨丁○○於偵查中自承：當時廟口有很多其他人，
被告等叫其上車時，其並未反抗，並無告知不願意去，亦沒有求
救，其當時也想要去與甲○○談一談等情，據以判斷丁○○隨同
乙○○等到千育實業社，非出於被告等以強暴方法剝奪其行動自
由所致，自係本於卷存證據而為推理，與證據法則要屬無悖。茲
上訴意旨對原審前揭論斷，究有何違背經驗法則或論理法則等違
法情形，既未依據卷內資料為具體之指摘，徒以丁○○之供述與
事實相符，原審未予採納，即屬不依證據判斷云云，據以指摘原
判決違法，係以片面主觀之說詞，對原審依憑卷證資料所為判斷
之適法職權行使，並已於理由內說明之事項，漫事指摘，自非適
法之第三審上訴理由。又被告並無自證無罪之義務，是其否認犯
罪所持之辯解，縱無可取，仍不得因此資以為反證其犯罪之論據
。上訴意旨指稱甲○○就其收受前揭支票地點所為之供述，並非
事實，及丁○○嗣在千育實業社為乙○○毆傷，可推證丁○○確
遭被告等共同強押至千育實業社云云，核屬單純之事實爭執，既
非可憑以據為被告等有共同強押丁○○至千育實業社之判斷基礎
，自不得作為上訴第三審之適法理由。其就妨害自由部分之上訴
，違背法律上之程式，應予駁回。公訴人指甲○○、丙○○另涉
犯刑法第二百七十七第一項傷害罪，及被告等另涉犯同法第三百
零五條之恐嚇罪部分，核屬刑事訴訟法第三百七十六條第一款之
案件，依該法條規定，既經第二審判決，自不得上訴於第三審法
院，檢察官就此部分復一併提起上訴，顯為法所不許，亦應併予
駁回。
據上論結，應依刑事訴訟法第三百九十五條前段，判決如主文。
中    華    民    國  九十八  年    四    月  二十三  日
                      最高法院刑事第六庭
                          審判長法官  謝  俊  雄
                                法官  陳  世  雄
                                法官  魏  新  和
                                法官  吳  信  銘
                                法官  徐  文  亮
      本件正本證明與原本無異
                                      書  記  官
中    華    民    國  九十八  年    四    月  二十八  日
                                                      Ｑ


司法院資訊處製作；財團法人民間司法改革基金會備份。
